臺灣高雄地方法院民事判決　　　　　　100年度簡上字第152號
上　訴　人　蔡心玲
被 上訴 人　莊敏政
兼　訴　訟　莊陳月桃
代　理　人
上列當事人間請求損害賠償等事件，上訴人對於民國100 年2 月
10日本院鳳山簡易庭99年度鳳簡字第462 號第一審判決提起上訴
，本院於民國100 年12月15日言詞辯論終結，判決如下：
    主      文
上訴駁回。
第二審訴訟費用由上訴人負擔。
    事實及理由
一、按訴狀送達後，原告不得將原訴變更或追加他訴。但請求之
    基礎事實同一者，不在此限。民事訴訟法第255 條第1 項第
    2 款定有明文。所謂請求之基礎事實同一，係指變更或追加
    之訴與原訴之主要爭點有其共同性，各請求利益之主張在社
    會生活上可認為同一或關連，而就原請求之訴訟及證據資料
    ，於審理繼續進行在相當程度範圍內具有同一性或一體性，
    得期待於後請求之審理予以利用，俾先後兩請求在同一程序
    得加以解決，避免重複審理，進而為統一解決紛爭者即屬之
    ，最高法院著有90年度台抗字第2 號裁判要旨可資參照。本
    件上訴人提起本件上訴時，擴張請求被上訴人如附件複丈成
    果圖所示Ａ部分之水溝回復原狀，核與其起訴事實同一，揆
    諸首揭說明，其訴之追加即合於法律規定應予准許。
二、上訴人起訴主張：被上訴人於其高雄市大樹區○○○路3-1
    號房屋（下稱「系爭3-1 號房屋」）2 樓後方，堆置廢棄物
    、木板、木條、帆布等物，越界占用上訴人所有之土地，使
    伊高雄市大樹區○○○路7 號房屋（下稱「系爭7 號房屋」
    ）2 樓窗戶無法開關。又被上訴人將伊上開房屋後方，如附
    件複丈成果圖所示Ａ地之水溝剷平，阻礙雨水宣洩，導致伊
    上開房屋1 樓進水。再被上訴人擅自噴灑過量殺蟲劑及潑水
    在伊身上，自應賠償伊精神所受損害。詎原審竟判決伊敗訴
    ，為此爰提起本件上訴，並聲明：(一)原判決廢棄。(二)被上訴
    人應清除系爭3-1 號房屋後方如起訴狀照片九、十所示及10
    0 年5 月3 日民事調查陳報狀照片九至十二所示之物，暨將
    如附件複丈成果圖所示Ａ部分之水溝回復原狀。(三)被上訴人
    應給付上訴人新臺幣（下同）20萬元及自起訴繕本送達翌日
    起至清償日止，按週年利率5 ％計算之利息。
三、被上訴人則以：伊雖有放置帆布阻止上訴人對伊窺視，惟伊
    係放在伊所有之系爭3-1 號房屋2 樓，並未置放在被上訴人
    所有之系爭7 號房屋或土地上，無越界占用情事。又伊未將
    水溝剷平，且未噴灑過量殺蟲劑及潑水在上訴人身上等語為
    辯。並於本院聲明：上訴人之上訴駁回。
四、兩造不爭執之事實：
  (一)被上訴人所有系爭3-1 號房屋，坐落於其所有高雄市大樹區
    ○○○段601 、618 及619 地號土地上；上訴人所有系爭7
    號房屋，則坐落在同段589 地號土地上。
  (二)附件複丈成果圖所示Ａ部分土地，現無排水溝，惟設有一排
    水孔。
五、得心證之理由：本件依兩造之陳述，爭執之重點應為：(一)被
    上訴人是否有越界占用上訴人所有系爭7 號房屋或該屋坐落
    之土角厝段589 地號土地之情事？(二)如附件複丈成果圖所示
    Ａ地有無水溝存在，如無水溝存在，能否證明係被上訴人剷
    平？被上訴人是否負有回復原狀之義務？(三)上訴人以其系爭
    7 號房屋1 樓進水及被上訴人擅自噴灑過量殺蟲劑併潑水在
    伊身上為由，請求被上訴人賠償伊精神所受損害，是否有據
    ？
六、經查：
  (一)被上訴人是否有越界占用上訴人所有系爭7 號房屋或該屋坐
    落之土角厝段589 地號土地之情事？
    查本件上訴人主張被上訴人在其所有系爭3-1 號房屋後方，
    堆置廢棄物、木板、木條、帆布等物，越界占用上訴人所有
    之土地，使伊2 樓窗戶無法開關等節，為被上訴人所否認。
    上訴人雖於起訴及訴訟程序進行中，分別提出現場照片佐證
    （見原審卷8 頁及本院卷46頁），惟經原審到場勘驗後，發
    現上訴人所有系爭7 號房屋後方，留有如附件複丈成果圖所
    示Ａ、Ｂ二處小型空地，其中Ａ地屬被上訴人所有土角厝段
    619 地號土地一部分，Ｂ地則屬訴外人所有土角厝段587 地
    號土地，均非屬上訴人所有，有高雄市鳳山地政事務所土地
    複丈成果圖及土地登記謄本在卷可稽。嗣經本院至現場履勘
    ，發現上開Ａ地地面上僅有少量塑膠帆袋堆置，其上鋪設水
    泥，現雖無排水溝，惟設有一排水孔，上方有由被上訴人搭
    建之鐵皮屋頂，Ｂ地地面為空地，其上鋪設水泥，上方原有
    塑膠浪板則因年久失修破損，而無法阻擋雨水，另上訴人所
    有系爭7 號房屋2 樓窗戶外側無木板、木條等物，雖有塑膠
    帆布，惟係固定於被上訴人所有之鐵皮屋頂等節，有本院10
    0 年8 月1 日勘驗筆錄暨現場照片多幀在卷可佐。則本件被
    上訴人顯無越界占用上訴人所有之系爭7 號房屋或該屋坐落
    之土角厝段589 地號土地之情。至上訴人所有爭7 號房屋2
    樓窗戶外側之塑膠帆布，係掛置於被上訴人所有之鐵皮屋頂
    ，該鐵皮屋頂所在下方之Ａ地土地所有權同屬被上訴人所有
    ，亦無使上訴人房屋2 樓窗戶無法開關之情形。因而，上訴
    人以被上訴人有越界占用情事，訴請被上訴人將在其所有系
    爭3-1 號房屋後方，所置之帆布拆除，併將本院至現場勘驗
    時所未發現之木板、木條等物拆除，均屬無據，而無從准許
    。
  (二)如附件複丈成果圖所示Ａ地有無水溝存在，如無水溝存在，
    能否證明係被上訴人剷平？被上訴人是否負有回復原狀之義
    務？查系爭Ａ地地面上現無排水溝，僅設有一排水孔等節，
    已如前述，上訴人雖主張被上訴人將水溝剷平，阻礙雨水宣
    洩，導致伊上開房屋1 樓進水等云云，惟為被上訴人所否認
    ，而上訴人亦未舉證證明系爭Ａ地原本即有水溝存在，暨該
    水溝確係遭被上訴人剷平，則本件上訴人訴請被上訴人將如
    附件複丈成果圖所示Ａ部分之水溝回復原狀，自無所據。
  (三)上訴人以其系爭7 號房屋1 樓進水及被上訴人擅自噴灑過量
    殺蟲劑併潑水在伊身上為由，請求被上訴人賠償伊精神所受
    損害，是否有據？
  查本件經本院至現場履勘，發現上開被上訴人所有之Ａ地上
    方有由被上訴人搭建之鐵皮屋頂，訴外人所有之Ｂ地上方原
    有塑膠浪板則因年久失修破損，而無法阻擋雨水等節，已如
    前述，則本件縱如上訴人所述，下雨時雨水會積存於Ａ、Ｂ
    二地，導致現存於Ａ地之排水孔不及宣洩，並致上訴人所有
    系爭7 號房屋1 樓進水，亦非可歸責於被上訴人。況上訴人
    所有房屋進水造成其財產受損，乃財產權之損害，上訴人據
    此請求被上訴人賠償其精神上所受損害，自無理由。
  另就上訴人主張被上訴人向其潑水及噴灑殺蟲劑一事，經高
    雄市政府環境保護局於現場稽查，被上訴人表示因住家四周
    孳生蟑螂及蚊蟲，故使用主管機關核可之市售一般環境衛生
    用藥進行環境消毒，並未有污染環境情事，有該局98年8 月
    20日高縣環六字第0980033706號函附於原審卷可查。再本件
    紛爭於臺灣高雄地方法院檢察署檢察官偵查時，證人即上訴
    人之妹蔡春敏亦具結證稱：伊未看到誰噴殺蟲劑，只是有聞
    到味道，後來有看到被上訴人在她家二樓對空地噴殺蟲劑，
    後來伊想出去拍，就沾到她噴的殺蟲劑，她不是對伊噴，也
    不是對上訴人噴，只是上訴人出去也沾到等語；另被上訴人
    莊敏政亦於該次偵訊時陳稱：伊係潑上訴人之門，但未潑到
    上訴人，所潑亦僅是單純之自來水等語（均參見該署98年度
    偵字第27638 、25412 、34611 號妨害自由等案件），顯見
    被上訴人並無因故意或過失而侵害上訴人權益之情。況上訴
    人亦未舉證證明其有何人格權或人格法益受到被上訴人侵害
    ，或其受損害與被上訴人之行為有何相當因果關係，其請求
    精神上損害賠償，難認有據。
七、綜上所述，本件上訴人訴請被上訴人應清除系爭3-1 號房屋
    如起訴狀照片九、十及100 年5 月3 日民事調查陳報狀照片
    九至十二所示之物，及將如附件複丈成果圖所示Ａ部分之水
    溝回復原狀，並被應給付20萬元及自起訴繕本送達翌日起至
    清償日止，按週年利率5 ％計算之利息，均為無理由。原審
    駁回上訴人請求，於法並無違誤，上訴意旨指摘原判決不當
    ，求予廢棄改判，為無理由，應予駁回。
據上論結，本件上訴為無理由，依民事訴訟法第436 條之1 第3
項、第449 條第1 項、第78條，判決如主文。
中    華    民    國   100    年    12    月    29    日
                  民事第三庭  審判長法  官  朱玲瑤
                                    法  官  楊詠惠
                                    法  官  劉傑民
以上正本證明與原本無異。
本件不得上訴。
中    華    民    國   100    年    12    月    29    日
                                    書記官  林宜璋